臺灣臺中地方法院民事判決
                                  110年度中小字第724號
原      告  達登工程有限公司

法定代理人  李姵衫  
訴訟代理人  黃勖萳  
被      告  許詩詩  

當事人間請求給付工程款事件，本院於中華民國110年10月18日
詞辯論終結，判決如下：
    主    文
被告應給付原告新臺幣22,450元，及自民國110年5月11日起至清
償日止，按週年利率百分之5計算之利息。
原告其餘之訴駁回。
訴訟費用新臺幣1000元，由被告負擔。
本判決原告勝訴部分得假執行。
    事    實
一、原告主張：
　㈠原告於民國108年11月19日提出址設高雄市○○區○○路000巷000
    0號2樓房屋（下稱系爭房屋）室內水電裝修及套房分電表配
    線工程估價單予被告（下稱第一期估價單），約定工程款新
    臺幣（下同)29,300元，經被告同意後，由原告於同年月20
    日開始進場施作（下稱系爭工程），並已於108年11月29日
    完工；其後，兩造又於108年12月3至4日討論追加工項及價
    格（下稱系爭追加工程），並由原告於12月5日提出追加項
    目估價單（下稱第二期估價單）予被告，追加工程款則為13
    ,150元，亦經被告於108年12月6日同意施作，並已完工；惟
    被告僅給付原告20,000元報酬即未再付款，尚有尾款22,450
    元未給付，屢經原告催款，均未置理，爰依承攬契約法律關
    係提起本件訴訟，並聲明：被告應給付原告22,450元及自11
    0年1月28日起至清償日止，按週年利率百分之5計算之利息
    。
　㈡對被告抗辯之陳述：
　1.承攬人係依定作人指示之項目施作，未經定作人指示之項目
    ，承攬人自無施作之可能，系爭工程經提出第一期估價單予
    被告確認後施作，被告再抗辯原告有漏估工項並非合理。
　  此外，系爭追加工程之第二期估價單之工項及價格均經被告
    於LINE上確認並同意，被告抗辯原告系爭追加工程未得被告
    同意施作亦與事實不符。
　2.另廚房壓條並非系爭工程或系爭追加工程之工項中，被告主
    張廚房壓條施作有瑕疵並非合理。
　3.又系爭追加工程固有工事尚未清潔，然清潔所需時間應不到
    一小時，難認系爭追加工程有何瑕疵，被告抗辯原告應負擔
    被告於11月30日支出之清潔費5,000元，顯有過高。
　4.再原告係應被告要求變更熱水器及流理台管線位置，而施工
    本需另支出人力及材料費用，則原告第二次估價單並無重複
    估價之舉。
二、被告則抗辯：
　㈠原告乃承攬系爭房屋之全室修繕，並以此估價及報價，然原
    告為取得承攬機會，並未如實告知被告屋況，竟以漏估工項
    之方式，提出第一期估價單，致被告誤認原告報價較為低廉
    而同意由原告承攬系爭工程，殆被告於108年11月30日驗收
    系爭工程時，方發現系爭房屋當時屋況仍未能出租居住使用
    ，原告則趁機提出第二期估價單，追加工項及承攬報酬，既
    然兩造於訂約前已合意被告承攬之內容為系爭房屋之全室修
    繕，則原告所提第一次估價單自應包含全室修繕之工項及報
    酬，而不得事後再提出第二次估價單另追加工項及報酬；況
    追加工程部分並未經被告同意，此部分兩造並未成立承攬契
    約，原告自不得主張此部分報酬。
　㈡被告於108年11月30日驗收系爭工程，然發現系爭工程有廚房
    壓條不美觀及電表於無人使用狀態下電表數會增加之瑕疵，
    經通知原告修補後，原告並未置理，原告自不得再向被告請
    求承攬報酬之尾款。
　㈢被告於108年11月30日支出清潔費5,000元後，旋遭原告施作
    系爭追加工程而弄髒，原告就此部分應負賠償之責，被告就
    此部分主張抵銷。
　㈣兩造就系爭工程有約明施作之天數，既然系爭工程包含全室
    修繕，則原告於系爭追加工程自不得再向原告請求工資部分
    之報酬（本院卷第181頁）。
　㈤原告於第二次估價單就熱水器部分重複估價，此部分費用應
    予扣除。
　　等語，並聲明：原告之訴駁回。
三、本院之判斷
　㈠原告主張於108年11月19日提出系爭房屋第一期估價單予被告
    ，約定工程款29,300元，經被告同意後，由原告於同年11月
    20日進場施作系爭工程，被告則於同年11月30日到場驗收，
    其後原告另於同年12月5日提出第二期估價單，第二期估價
    單上所列工項均已完工未有瑕疵；被告業已付原告20,000元
    報酬，然尚有尾款未給付等情，為被告所不爭執，應堪認為
    真實。
　㈡兩造是否合意第二期估價單之工項應為第一期估價單所含括
    ？
　　按稱承攬者，謂當事人約定，一方為他方完成一定之工作，
    他方俟工作完成，給付報酬之契約。民法第490條第1項定有
    明文。另當事人主張有利於己之事實者，就其事實有舉證之
    責任。民事訴訟法277條前段定有明文。查原告主張向被告
    承攬系爭工程乙節，有第一期估價單附卷可參（本院卷第19
    頁），並為被告所不爭執，應堪認為真實；至被告抗辯兩造
    間於第一次估價單提出前有全室修繕及估價之約定，則第二
    期估價單工項應包含於第一期估價單所列承攬報酬中，不得
    另再提出等情，則為原告所否認，揆諸上開說明，自應由被
    告就此部分為舉證之責。查第一期估價單上並未有統包之約
    定，有估價單在卷可查（本院卷第19頁），被告就此部分亦
    未再舉證以實其說，對照第一、二期估價單工項未盡相同，
    亦有第二期估價單附卷可考（本院卷第21頁），要難認兩造
    曾合意第二期估價單工項應列入第一期估價單中，則被告此
    部分抗辯，即非可採。
　㈢被告是否有同意系爭追加工程之施作？
　　按當事人互相表示意思一致者，無論其為明示或默示，契約
    即為成立。民法第153條第1項亦有明文。次按要約，係以訂
    立契約為目的之須受領的意思表示，且其內容需確定或可得
    確定而包括契約必要之點，得因相對人之承諾而成立契約（
    最高法院109年度台上字第2957號民事判決要旨參照）。是
    契約應以當事人立約當時之真意為準，而真意何在，又應以
    過去事實及其他一切證據資料為斷定之標準。查兩造曾為如
    下LINE聯繫紀錄：
  1.11月29日
    原告：目前工程已經施作完畢，插座的部分也有更換了。
    被告：我星期日去看一下，而且打算停留一兩天才走，屆時
          你們猶豫的工程也可以做了（笑臉）
　　原告：瞭解
　　被告：（轉帳完畢）
  2.12月2日
    被告：會來吧？
    原告：師傅已經過去了，大概半小時後到。
    被告：做哪些事情？還在等對新增事項的價格概。
    原告：傳送「許小姐-松崗路-室內水電裝修及套房分電表 
          配線-追加」檔案
  3.12月3日
    被告：「一.拿材料已賺，安裝類應一種500。
　　      二.第四項1與3應只能擇一收費
　　      三.其他：後面有溢打（500）」
　　　    「再加白鐵片。」
　　      「此處要處理，處理前告知多少，且希望明天來就要
　　　      一起處理（不要等到後天）」
　　　     「算12/1」
　　       「明天則12/2」
　　 原告：請問今天你還有在現場嗎
　　 被告：有哦～
　　 原告：好的
　　 被告：「同意師傅600（白鐵片）＋1000」　　
　　 原告：瞭解
　4.12月10
　   原告：整個工程要施工之前，都經過你的同意確認、價格
　         也是經過你同意
　   被告：為防止損失，不能應付你們嗎？你們做好有跑掉不
　         賠嗎？
　　有LINE對話紀錄影本附卷可參（本院卷第105、107、147頁
    ），依此，既原告於12月2日已將系爭追加工程檔案傳送予
    被告確認，被告並迭於LINE中對工項之價格表示意見，自被
    告回應之「不能應付你們」等語觀之，被告亦不否認系爭追
    加工程施作及價格於施工前均有經其同意，依此，綜合兩造
    前開聯繫經過，堪認原告主張系爭追加工程施作前均有告知
    被告並取得被告同意，應為真實，揆諸上開說明，原告主張
    兩造間就系爭追加工程之承攬契約業已成立，即屬可採。被
    告固抗辯原告於第一期估價單上故意漏估工項，是第二期估
    價單工項應為第一期估價單工程款所含括等語，然被告就此
    部分未能舉證以實其說，業如前述，既然第一、二期估價單
    工事並非相同，則系爭追加工程應屬獨立於系爭工程外之新
    增工程，較屬合理，是被告抗辯：不同意系爭追加工程之成
    立，仍非可取。被告另抗辯熱水器有重複估價乙節，經對照
    第一二期估價單結果，熱水器之工項並未載稱於第一期估價
    單中，有估價單在卷可參，並未有重複估價之情事，則被告
    此部分抗辯，仍非可採。至被告又抗辯原告應負擔被告於11
    月30日支出之清潔費等語，然系爭追加工程既經被告同意施
    作，且兩造並未有清潔費負擔之約定，參以工事本有完工後
    清潔之需，則被告再以追加工程後有清潔之必要，請求原告
    負擔系爭追加工程施作前支出之清潔費，要屬無稽，並非可
    採。
　㈣廚房壓條不美觀及電表於系爭房屋為使用狀態下電度仍增加
    是否為系爭工程或追加工程所生之瑕疵，被告據以拒絕給付
    系爭工程報酬尾款是否有理？　
　1.被告抗辯廚房壓條不美觀之瑕疵，為原告所否認，而廚房壓
    條並非原告承攬之工項，有第一、二期估價單附卷可查，另
    被告於本院審理時供稱：「問：壓條款式、顏色、樣式有無
    約定？）我認為是公序良俗。」等語（本院卷第181頁），
    對造兩造估價單中亦未有壓條款式及顏色之約定，據此，亦
    難認有何瑕疵之有，從而，被告抗辯系爭工程有廚房壓條不
    美觀之瑕疵拒並絕給付報酬，顯非可採。
　2.此外，系爭房屋裝設有燈具、冰箱、洗衣機等情，有估價單
    、現場照片、現場圖附卷可參，則原告主張現場電器會增加
    電表數並非無憑，況電表電度數之增加與承攬工作之瑕疵難
    認有何關連性，則被告抗辯此部分之瑕疵並拒絕給付報酬尾
    款，仍屬無據，仍非可採。
　㈤再按給付有確定期限者，債務人自期限屆滿時起，負遲延責
    任；給付無確定期限者，債務人於債權人得請求給付時，經
    其催告而未為給付，自受催告時起，負遲延責任；其經債權
    人起訴而送達訴狀，或依督促程序送達支付命令，或為其他
    相類之行為者，與催告有同一之效力，民法第229條第1項、
    第2項定有明文。又按遲延之債務，以支付金錢為標的者，
    債權人得請求依法定利率計算之遲延利息。但約定利率較高
    者，仍從其約定利率；應付利息之債務，其利率未經約定，
    亦無法律可據者，週年利率為百分之5，民法第233條第1項
    、第203條亦有明文。查本件原告對被告請求給付工程款之
    債權，核屬無確定期限之給付，亦未約定利息利率，既經原
    告提起民事訴訟，且起訴狀繕本業於110年5月10日合法送達
    被告，有送達證書在卷可考（本院卷第81頁），則被告迄未
    給付，應負遲延責任。是以，原告併請求自起訴狀繕本送達
    翌日即110年5月11日起至清償日止，按週年利率百分之5計
    算之遲延利息，應予准許，逾此部分，尚屬無據。
五、綜上，原告依第二次估價單所載，請求被告給付22,450元（
    計算式：00000-00000＋13150＝22450）及起訴狀繕本送達翌
    日即110年5月11日起至清償日止，按週年利率百分之5計算
    之遲延利息，為有理由，應予准許，逾此部分，尚屬無據，
    應予駁回。
六、本件判決基礎均已明確，兩造其餘之攻擊防禦方法及訴訟資
    料，經本院審酌後，核與判決不生影響，無逐一論駁之必要
    ，併予敘明。
七、依民事訴訟法第79條、第436條之19條第1項規定，確定其訴
    訟費用額為1,000元（即第一審裁判費1,000元），由被告負
    擔。 　　　
中　　華　　民　　國　　110 　年　　11　　月　　10　　日
　　                 臺灣臺中地方法院臺中簡易庭                                   法　官  陳航代
以上為正本，係照原本作成。
如不服本判決，應於送達後20日內，以判決違背法令為理由，向
本院提出上訴狀並表明上訴理由（上訴理由應表明一、原判決所
違背之法令及其具體內容；二、依訴訟資料可認為原判決有違背
法令之具體事實），如於本判決宣示後送達前提起上訴者，應於
判決送達後20日內補提上訴理由書（須附繕本）。 
中　　華　　民　　國　　110 　年　　11　　月　　12　　日
                              書記官  廖鳳美